【裁判字號】    89,簡上,56
【裁判日期】    891208
【裁判案由】    大陸人民條例
【裁判全文】
臺灣板橋地方法院刑事判決                          八十九年度簡上字第五六號
    上  訴  人  丙○○
    即  被  告
右列上訴人因違反臺灣地區與大陸地區人民關係條例案件，不服本院八十九年度板簡
字第一四六九號中華民國八十九年一月二十六日第一審判決（聲請案號：八十八年度
偵字第一九八九八號）提起上訴，本院管轄第二審之合議庭判決如左：
    主  文
原判決撤銷。
丙○○無罪。
    理  由
一、聲請簡易判決處刑意旨略以︰被告丙○○自民國八十八年五月十八日起至同年六
    月十五日止，明知乙○○係來臺探親之大陸地區人民（聲請書誤載為大陸地區非
    法偷渡入境人民），未經政府許可在臺灣地區工作，竟在臺北縣等地，以日薪新
    臺幣一千元之代價，予以僱用從事搬運之工作，因認被告丙○○涉犯臺灣地區與
    大陸地區人民關係條例第十五條第四款、第八十三條第一項之罪嫌云云。
二、按犯罪事實應依證據認定之，無證據不得推定其犯罪事實，又不能證明被告犯罪
    者，應諭知無罪之判決，刑事訴訟法第一百五十四條、第三百零一條第一項定有
    明文。所謂認定犯罪事實之證據，係指足以認定被告確有犯罪行為之積極證據而
    言，該項證據自須適合於被告犯罪事實認定，始得採為斷罪資料。又苟未能發現
    相當證據，或證據不足以證明，自不能以推測或擬制之方法，以為裁判基礎，亦
    分別有最高法院二十九年度上字第三一０五號及同院四十年度台上字第八六號判
    例意旨可資參照。聲請人認被告涉有前揭罪嫌，無非係以被告丙○○之自白、證
    人乙○○之證詞為其論據；訊據被告丙○○則堅詞否認有被訴前揭犯行，辯稱︰
    伊從八十八年五月十八日起至八十八年六月十五日止，以每天一千元的代價僱用
    丁○○從事電器搬運工作，丁○○的太太請乙○○來幫忙工作，伊不知道乙○○
    是大陸人民，伊有問他為何口音怪怪的，乙○○說他是馬祖人，伊也不知道乙○○確實住在何處，也不知道乙○○與丁○○有何關係，伊也不知道丁○○娶大陸
    人等語。
三、經查：
  （一）被告丙○○固於八十八年六月十五日下午十五時三十分許，在臺北縣鶯歌鎮
        ○○路衛生所前，經警當場查獲其所僱用之大陸地區人民乙○○從事搬運冷
        氣機之工作，惟參諸被告於警訊時供稱：伊不知道乙○○為大陸人民，乙○○向伊聲稱他是馬祖人等語（見偵查卷第十一頁背面），及於偵查中供稱：
        伊是每年夏天請丁○○幫伊搬貨，都是臨時性，當天丁○○不在，他太太帶
        乙○○去伊公司搬冷氣，伊有向乙○○要證件，他都沒拿來，乙○○在伊那
        邊工作是斷斷續續的等語（見偵查卷第三十二頁背面），被告均堅決否認知
        情乙○○為大陸地區人民，聲請人認被告已自白，顯有誤會。
  （二）再查，乙○○係大陸地區人民，經申請來臺探親乙情，有中華民國臺灣地區
        旅行證八八入出字第三三０七七０六四號影本附於偵查卷可參，而證人乙○○雖於警訊時證稱：伊在被告處工作，一天工資一千元，伊從今年（即八十
        八年）五月十八日起開始做，中間間斷，至今總共做十八天等語（見偵查卷
        第十頁），惟遍觀全案卷，證人乙○○除陳述其受僱於被告工作之相關細節
        外，並未論及被告是否知其為來臺探親之大陸地區人民，則其為證詞，充其
        量僅能證明被告確有僱用工作之事，並不足以認定被告即有明知乙○○為大
        陸地區人民，故為僱用之不法行為。
  （三）復查，證人丁○○於警訊時證稱：乙○○是伊小舅子，伊也是娶大陸老婆甲○○，是乙○○的姐姐，伊口頭上跟被告說乙○○是馬祖人，並未告知被告
        乙○○是大陸人民等語（見偵查卷第十二頁背面及第十三頁），嗣於偵查中
        證稱：乙○○去被告那邊工作，伊想是臨時性的，是伊太太帶他去的，當時
        伊不在臺灣等語（見偵查卷第三十三頁），復於本院調查時證稱：乙○○是
        伊太太的弟弟，以前伊在被告比較忙的時侯都會幫他搬冷氣，伊去年去中國
        大陸，被告要找伊幫忙，但伊不在，伊太太就把乙○○帶過去給被告，丙○○不知道伊娶大陸人，伊不知道伊太太有無告訴被告乙○○是大陸人等語（
        見本院八十九年六月十四日訊問筆錄），及證人即丁○○之配偶甲○○於本
        院調查時亦證稱：乙○○是伊弟弟，之前伊先生都會去幫被告，當時伊先生
        不在，所以伊帶伊弟弟去找被告，被告不知道伊是大陸人，伊也沒有跟他說
        伊是大陸人，伊沒有跟被告說乙○○是大陸人等語（見本院八十九年六月十
        四日訊問筆錄），渠等證詞就未曾告知被告乙○○為大陸地區人民部分，與
        被告所辯，互核相符，益徵被告所辯稱不知乙○○為大陸人等語，並非不可
        採信。
  （四）綜上所述，被告丙○○於警訊、偵查之供述，及證人乙○○之證詞，充其量
        僅能證明被告有僱用大陸地區人民乙○○工作之事，尚難憑此遽認被告有知
        情乙○○為來臺探親之大陸地區人民而故為僱用之不法行為。此外查無其他
        積極證據，足資認定被告有被訴之前揭犯行，既不能證明被告犯罪，自應為
        被告無罪之諭知。又檢察官聲請以簡易判決處刑之案件，經法院審理後認為
        應論知無罪判決者，應適用通常程序審判之，刑事訴訟法第四百五十二條及
        第四百五十一條之一第四項但書第三款分別定有明文。原審關於被告丙○○
        部分引用檢察官聲請簡易判決處刑書，依臺灣地區與大陸地區人民關係條例
        第八十三條第一項規定為科刑之諭知，容有未洽，本院審理後，認為被告應
        為無罪之諭知，自應由本院依刑事訴訟法第四百五十五條之一第三項之規定
        ，準用同法第三百六十九條第二項之規定，將原判決撤銷，另依第一審通常
        程序為無罪判決之諭知（法院辦理刑事訴訟簡易程序案件應行注意事項第十
        四點參照）。
據上論斷，應依刑事訴訟法第四百五十五條之一第一項、第三項、第三百六十九條第
一項前段、第四百五十二條、第三百零一條第一項，判決如主文。
本案經檢察官張云綺到庭執行職務
中      華      民      國    八十九    年      十二    月        八    日
                                      臺灣板橋地方法院刑事第六庭
                                        審判長法  官  張  谷  輔
                                               法  官  侯  志  融
                                               法  官  葉  靜  芳
右正本證明與原本無異。
如不服本判決，應於判決送達後十日內向本院提出上訴狀 (應附繕本) 。
                                               書記官  黃  大  千
中      華      民      國    八十九    年      十二    月      十一    日


司法院資訊處製作；財團法人民間司法改革基金會備份。
